臺灣臺中地方法院刑事判決　100年度交易字第736號
公　訴　人　臺灣臺中地方法院檢察署檢察官
被　　　告　曹聖易
輔　佐　人　曹俊然
被　　　告　宋秋君
上列被告因過失致死案件，經檢察官提起公訴（100年度偵字第1
5378號），被告於準備程序中就被訴事實為有罪之陳述，本院於
聽取當事人之意見後，合議庭裁定以簡式審判程序審理，判決如
下：
    主  文
曹聖易犯過失致人於死罪，處拘役伍拾日，如易科罰金，以新臺
幣壹仟元折算壹日。
宋秋君犯過失致人於死罪，處有期徒刑捌月。
    犯罪事實
一、宋秋君於民國100年4月20日下午4時26分許，駕駛車牌號碼
    W7-3331號自小客車，沿臺中市○○區○○路由北往南方向
    （即東山路往軍福十五路方向）行駛，至建和路與軍福十六
    路之無號誌、且未設標誌、標線或號誌劃分幹、支線道之交
    岔路口，正欲直行穿越路口時，原應注意該處行車時速不得
    超過50公里，且行經無號誌之交岔路口，應減速慢行，作隨
    時停車之準備；行至無號誌之交岔路口，未設標誌、標線或
    號誌劃分幹、支線道者，車道數相同時，同為直行車，其為
    左方車應暫停讓右方車先行，而依當時路況天候均良好，亦
    無不能注意之情事，竟均疏未注意，冒然以時速約每小時50
    至60公里之速度穿越上開路口，適右方有曹聖易騎乘車牌號
    碼801-GSV號重機車，沿軍福十六路由西往東方向（即和福
    路往和祥五街方向）行駛至上開路口時，亦疏未注意行經無
    號誌之交岔路口，應減速慢行，作隨時停車之準備，以時速
    約40至50公里之速度穿越上開無號誌路口，雙方閃避不及，
    宋秋君上開自小客車右後車身與曹聖易騎乘之重機車車頭發
    生碰撞後，宋秋君所駕駛之自小客車進而失控向左前衝出，
    宋秋君緊急將方向盤右轉，致該車呈拋物線向右前方偏滑至
    上開無號誌交岔路口南側建和路路肩，適賴張素真騎乘腳踏
    自行車沿上開無號誌交岔路口南側建和路路段之路肩由北往
    南方向行駛，宋秋君之自小客車再撞擊賴張素真腳踏自行車
    後輪處，致賴張素真人車倒地，並受有顱後枕部挫裂傷、左
    側肩胛上部擦傷、右手肘擦傷、右手背皮下出血、左手肘、
    左前臂擦傷、左手背皮下出血等傷害，經送醫急救，仍於
    100年4月20日晚上8時11分許，因顱內出血併腦損傷、頭部
    外傷併顱骨骨折等傷重不治死亡。宋秋君、曹聖易肇事後均
    於現場等候，於職司犯罪偵查之公務員尚未發覺交通事故肇
    事者前，即主動向據報前來處理之警員自承係肇事人，表示
    願意接受裁判而自首。
二、案經賴張素真之女賴芷馨、賴盈滿訴請臺灣臺中地方法院檢
    察署檢察官及該署檢察官相驗後自動檢舉偵查起訴。
    理  由
一、本件被告所犯為刑法第276條第1項之過失致死罪，非死刑、
    無期徒刑、最輕本刑為3年以上有期徒刑之罪或高等法院管
    轄第一審之案件，被告於本院準備程序進行中，就被訴事實
    為有罪之陳述，經告以簡式審判程序之旨，並聽取檢察官、
    被告之意見後，本院裁定改依簡式審判程序進行審理，是本
    件之證據調查，依刑事訴訟法第273條之2規定，不受同法第
    159條第1項、第161條之2、之3、第163條之1及第164條至第
    170條規定之限制，合先敘明。
二、上揭犯罪事實，業據被告曹聖易、宋秋君2人均坦承不諱，
    並有臺中市政府警察局第五分局道路交通事故現場圖、道路
    交通事故調查報告表(一)、(二)各1份、現場照片32張、交
    通事故補充資料在卷可稽。又被害人賴張素真因本件道路交
    通事故，受有顱後枕部挫裂傷、左側肩胛上部擦傷、右手肘
    擦傷、右手背皮下出血、左手肘、左前臂擦傷、左手背皮下
    出血等傷害，經送醫急救，於100年4月20日晚上8時11分許
    ，因顱內出血併腦損傷、頭部外傷併顱骨骨折等傷重不治死
    亡等情，亦經臺灣臺中地方法院檢察署檢察官督同法醫師相
    驗無訛，且有中國醫藥大學附設醫院100年4月20日診字第10
    00407085號診斷證明書、臺灣臺中地方法院檢察署檢驗報告
    書、相驗屍體證明書各1份在卷足憑。復按肇事現場行車時
    速為50公里，有上開交通事故調查報告表(一)速限欄之記
    載可稽，是行車速度不得超過50公里，而且行經無號誌之交
    岔路口，應減速慢行，作隨時停車之準備；行至無號誌之交
    岔路口，未設標誌、標線或號誌劃分幹、支線道者，車道數
    相同時，同為直行車，其為左方車應暫停讓右方車先行，道
    路交通安全規則第93條第1項第1款、第2款、第102條第1項
    第2款分別訂有明文。查本件車禍地點即臺中市○○路與軍
    福十六路路口，為無號誌、且未設標誌、標線或號誌劃分幹
    、支線道之交岔路口，而建和路、軍福十六路車道數相同，
    則被告宋秋君行進方向為沿建和路由北往南方向行駛，相較
    於被告曹聖易行進方向為沿軍福十六路由西往東方向，被告
    宋秋君為左方車，應讓右方車即被告曹聖易騎乘之機車先行
    ，被告宋秋君為汽車駕駛人本應注意上開規定，而依當時情
    形，並無不能注意之情事，詎其竟疏未注意及此，冒然通過
    該路口，以致與被告曹聖易騎乘之機車相撞後，因失控再撞
    及被害人賴張素真騎乘之腳踏車，被告宋秋君確有過失甚明
    。又被告曹聖易雖為右方車，惟其本應注意上開行經無號誌
    之交岔路口，應減速慢行，作隨時停車之準備，然其於警詢
    時坦承伊當時車速為40-50公里，發覺對方自小客車車速有
    一點快，我已經煞車，煞車不及就發生碰撞（見偵卷第12
    頁），於偵訊時並坦承：「（你對本件車禍事故自認疏失之
    處？）進入路口時速度不夠慢」（見偵卷第55頁反面），足
    認被告曹聖易確有疏未注意上開行經交岔路口，應減速慢行
    ，作隨時停車準備之規定，以致於發現被告宋秋君之車時，
    閃煞不及而肇事，其亦有過失無訛。再按相當因果關係者，
    乃指以客觀上一般經驗，判斷其因果關係之有無；換言之，
    即以行為人在行為時所存在之事實，及行為後所發生之事實
    ，從客觀上觀察，於其行為時可得預見，而無偶然事故介入
    者，其間即有因果關係（最高法院88年度台上字第7170號判
    決要旨參照）。本件因被告2人均有疏失而致碰撞，有如上
    述，而碰撞後被告宋秋君之車因而失控，復導致撞及被害人
    賴張素真騎乘之腳踏車，全部過程緊密連鎖發生，並無其他
    偶然事故介入，參以本件車禍地點為臺中市○○路與軍福十
    六路雙向4線道之市區○○路口，發生時間為下午4時許，顯
    非人車稀少之處所，而高速撞擊極易導致車輛失控並進而引
    發連環車禍，亦為一般駕駛人所得知悉之事，是本件被害人
    因車禍死亡，被告宋秋君超速且未讓右方車先行致碰撞後行
    車失控及操控不當肇事，固應負直接且主要責任，然縱被告
    宋秋君有超速、未讓右方車先行之不當，惟若非有被告曹聖
    易亦疏未減速慢行，致2車因而發生擦撞之過失，當不會有
    被告宋秋君駕車失控往前碰撞被害人之連鎖事實發生，亦即
    ，被告宋秋君車輛失控肇事，乃係高速撞擊下瞬間車輛機械
    及駕駛反應之作用，要非另有獨立之偶然事故介入，是以當
    時存在之事實為客觀上觀察，難謂被告曹聖易之過失與被害
    人死亡間無相當因果關係。此觀本院依職權囑託臺中市車輛
    行車事故鑑定委員會鑑定本件車禍事故肇事因素，認：「一
    、宋秋君駕駛自用小客車，行至無號誌交岔路口，超速行
    駛而未讓右方車先行，為肇事主因。二、曹聖易駕駛重機
    車，行經無號誌交岔路口，疏未減速慢行，為肇事次因。
    三、賴張素真騎乘腳踏車無肇事因素。」，有該委員會中
    市車鑑000000 0案鑑定意見書在卷可稽。故被告曹聖易之輔
    佐人曹俊然為被告陳稱：本件被告曹聖易已減速煞車，主要
    肇事因素為被告宋秋君所致等語，容係民事賠償責任及本案
    量刑之考量，然並無礙被告曹聖易過失致死罪責之成立。是
    本件事證明確，被告2人犯行均堪以認定。
三、核被告宋秋君、曹聖易所為，均係犯刑法第276條第1項過失
    致人於死罪。被告2人均於上開犯行未被有偵查犯罪職權之
    機關或公務員知悉前，即對前往現場處理之員警承認其為肇
    事人，有臺中市○○○道路交通事故肇事人自首情形紀錄表
    2份足資為憑，而渠等嗣均坦承有過失，顯見其等確有悔悟
    之意，核其情節，合於自首減刑之規定，爰依刑法第62條前
    段規定均減輕其刑；爰審酌被告2人駕駛、騎乘車輛，竟因
    一時疏失，導致被害人傷重不治死亡，造成家屬無限痛苦，
    而被告宋秋君超速行駛且未讓右方車先行暨操控不當，實為
    肇事主因，被告曹聖易就本件車禍發生，為肇事次因，且相
    對輕微，被告2人與告訴人家屬間因賠償金額及責任分擔意
    見不同而迄今未能達成和解，然告訴人業已另行提起民事訴
    訟求償，暨被告曹聖易陳稱其目前為在學學生，被告宋秋君
    陳稱其打零工，月入2萬餘元之生活狀況，2人前均無犯罪紀
    錄，素行尚稱良好，犯後均坦承犯行之犯後態度等一切情狀
    ，分別量處如主文所示之刑，並就被告曹聖易部分諭知易科
    罰金之折算標準。
據上論斷，應依刑事訴訟法第273條之1第1項、第299條第1項前
段，刑法第276條第1項、第41條第1項前段、第62條前段，刑法
施行法第1條之1第1項、第2項前段，判決如主文。
本案經檢察官張國強到庭執行職務。
中    華    民    國   100    年    12    月    1     日
                              法  官  吳幸芬
以上正本證明與原本無異
如不服本判決，應於收受本判決後10日內向本院提出上訴書狀，
其未敘述上訴理由者，並得於提起上訴後10日內向本院補提理由
書狀（均須按他造當事人之人數附繕本）「切勿逕送上級法院」
                              書記官  黃珮華
中    華    民    國   100    年    12    月    1     日
附錄本案論罪科刑法條：
中華民國刑法第276條
因過失致人於死者，處2年以下有期徒刑、拘役或2千元以下罰金
。
從事業務之人，因業務上之過失犯前項之罪者，處5 年以下有期
徒刑或拘役，得併科3千元以下罰金。